---
title: "Лабораторна робота №2: Інтеграція та об’єднання даних з різних джерел"
subtitle: "Інженерія даних | КрНУ ім. М. Остроградського"
author: "Сохін Дмитро KI-25-1м"
date: last-modified
format:
  html:
    theme: cosmo
    toc: true
    toc-depth: 3
    toc-location: left
    sidebar: left
    collapse-level: 2
    code-fold: true
    code-overflow: wrap
    page-layout: full
    include-in-footer:
      text: |
        <hr>
        <footer style="text-align: center; font-size: 0.9em; color: #666;">
          <p>Виконав: <strong>Сохін Дмитро</strong> | Група: <strong>KI-25-1м</strong> | Викладач: Сидоренко В.М.</p>
          <p>Кременчуцький національний університет імені Михайла Остроградського &copy; 2025</p>
        </footer>
editor: visual
execute:
  echo: true
  warning: false
  message: false
---

### Мета роботи

Освоїти повний цикл інтеграції реляційних даних у середовищі R: від завантаження даних з різноманітних джерел (CSV, Excel, Google Таблиці) до їх об’єднання за допомогою вертикальних (`bind_rows`) та горизонтальних (`left_join`, `semi_join`, `anti_join`) операцій. Навчитися будувати реалістичні ETL-конвеєри, які моделюють типові задачі інженера даних у production-середовищі.

---

### Хід роботи


```{r message=FALSE, warning=FALSE, include=FALSE, paged.print=FALSE}
#| label: setup
#| message: false
#| warning: false

Sys.setlocale("LC_ALL", "en_US.UTF-8")

library(dplyr)
library(vroom)
library(readxl)
library(writexl)
library(tibble)
```

#### 0. Генерація даних

Створимо синтетичні датасети у папці `data/`.

```{r}
# Завантажуємо потрібні бібліотеки для генерації
library(tibble)
library(writexl)

# 1. Створюємо ідеальні CSV для Google Analytics
ga_nov_data <- tibble(
  date = as.Date("2023-11-01") + 0:4,
  page = c("/home", "/about", "/blog/r-tips", "/blog/python-tips", "/promo"),
  sessions = c(150, 45, 320, 210, 80),
  users = c(120, 40, 300, 190, 70),
  bounce_rate = c(0.45, 0.60, 0.25, 0.30, 0.80),
  avg_session_duration = c(120, 45, 300, 250, 30)
)

ga_dec_data <- tibble(
  date = as.Date("2023-12-01") + 0:4,
  page = c("/home", "/about", "/blog/r-tips", "/blog/python-tips", "/promo"),
  sessions = c(200, 50, 400, 250, 500),
  users = c(180, 45, 380, 230, 450),
  bounce_rate = c(0.40, 0.55, 0.20, 0.28, 0.40),
  avg_session_duration = c(150, 50, 350, 280, 90)
)

# Записуємо їх у файли з табуляцією (як у твоїх вихідних)
write.table(ga_nov_data, "ga_nowember.csv", sep = "\t", row.names = FALSE, quote = FALSE)
write.table(ga_dec_data, "ga_december.csv", sep = "\t", row.names = FALSE, quote = FALSE)

# 2. Створюємо контент-план
pages_data <- tibble(
  page_url = c("/home", "/about", "/blog/r-tips", "/blog/python-tips", "/promo"),
  page_title = c("Головна", "Про нас", "Поради по R", "Поради по Python", "Акція"),
  category = c("Main", "Info", "Blog", "Blog", "Marketing"),
  author = c("Admin", "Admin", "Dmitry", "Dmitry", "Marketer")
)

camp_nov <- tibble(
  page_url = c("/home", "/blog/r-tips", "/promo"),
  campaign = c("Brand", "Edu", "BlackFriday"),
  channel = c("Search", "Social", "Email")
)

camp_dec <- tibble(
  page_url = c("/home", "/promo", "/blog/python-tips"),
  campaign = c("Brand", "NewYear", "Edu"),
  channel = c("Search", "Social", "Social")
)

write_xlsx(list(pages = pages_data, campaigns_nov = camp_nov, campaigns_dec = camp_dec), "data/content_plan.xlsx")

print("Файл content_plan.xlsx успішно згенеровано!")
```

1. Завантаження даних
Завантажити обидва `CSV`-файли за допомогою `vroom` та прочитати всі необхідні аркуші з `Excel`-файлу `content_plan.xlsx` за допомогою `readxl`.


```{r}
# Завантаження CSV (вказуємо розділювач табуляцію \t)
ga_nov <- vroom("data/ga_nowember.csv", delim = "\t")
ga_dec <- vroom("data/ga_december.csv", delim = "\t")

# Завантаження Excel
pages <- read_excel("data/content_plan.xlsx", sheet = "pages")
c_nov <- read_excel("data/content_plan.xlsx", sheet = "campaigns_nov")
c_dec <- read_excel("data/content_plan.xlsx", sheet = "campaigns_dec")

# Вертикальне об'єднання місяців
ga_full <- bind_rows(
  ga_nov %>% mutate(month = "2023-11"),
  ga_dec %>% mutate(month = "2023-12")
)
```

2. Вертикальне об’єднання
Об’єднати дані за листопад і грудень у єдину таблицю ga_full, додавши стовпець month з відповідними значеннями 2023-11 та 2023-12.

```{r}
ga_full <- bind_rows(
  ga_nov |> mutate(month = "2023-11"),
  ga_dec |> mutate(month = "2023-12")
)
```

3. Горизонтальне об’єднання
Додати до загальної таблиці інформацію про сторінки. Окремо об'єднати маркетингові кампанії у таблицю all_campaigns (додавши місяць) і приєднати ці дані до ga_full.

```{r}
# Об'єднуємо кампанії вертикально
all_campaigns <- bind_rows(
  campaigns_nov |> mutate(month = "2023-11"),
  campaigns_dec |> mutate(month = "2023-12")
)

# Приєднуємо дані про сторінки та кампанії до основного датасету
ga_full <- ga_full |>
  left_join(pages, by = c("page" = "page_url")) |>
  left_join(all_campaigns, by = c("page" = "page_url", "month" = "month"))
```


4. Агрегація та аналіз
Розрахувати для кожної категорії сторінок і місяця загальну кількість сесій, середній час сесії та середній bounce rate. Окремо визначити топ-5 сторінок за кількістю користувачів у кожному місяці.

```{r}
# 4.1 Статистика за категоріями
ga_full |>
  group_by(category, month) |>
  summarise(
    total_sessions = sum(sessions, na.rm = TRUE),
    mean_duration = mean(avg_session_duration, na.rm = TRUE),
    mean_bounce_rate = mean(bounce_rate, na.rm = TRUE),
    .groups = "drop"
  )

# 4.2 Топ-5 сторінок за користувачами
ga_full |>
  group_by(month) |>
  slice_max(order_by = users, n = 5) |>
  ungroup()
```

5. Фільтруюче з’єднання
Визначити сторінки, які мали кампанію в обох місяцях (semi_join), та ті, які були в кампаніях у листопаді, але не потрапили в грудневі (anti_join). Для цього працюємо з таблицями campaigns_nov та campaigns_dec.

```{r}
# Сторінки в кампаніях обох місяців
campaigns_nov |>
  semi_join(campaigns_dec, by = "page_url")

# Сторінки з кампаніями ТІЛЬКИ в листопаді
campaigns_nov |>
  anti_join(campaigns_dec, by = "page_url")
```
