---
title: "Лабораторна робота №7: Основи роботи з Apache Spark у середовищі R (через sparklyr)"
subtitle: "Інженерія даних | КрНУ ім. М. Остроградського"
author: "Сохін Дмитро KI-25-1м"
format:
  html:
    toc: true
    toc-depth: 3
    number-sections: true
    theme: cosmo
execute:
  echo: true
  warning: false
  message: false
---

# Мета роботи

Навчитися налаштовувати локальний кластер Apache Spark та виконувати базові операції з великими даними за допомогою R-інтерфейсу `sparklyr`. Освоїти основні етапи роботи зі Spark: підключення, завантаження даних, аналіз через `dplyr`-синтаксис, моніторинг через веб-інтерфейс та коректне від’єднання.

# Вступ

У сучасній інженерії даних часто виникають завдання, які виходять за межі можливостей однієї машини. Для обробки масивів Big Data використовується розподілена обчислювальна система Apache Spark. 
У цій лабораторній роботі ми застосовуємо пакет `sparklyr`, який дозволяє керувати локальним кластером Spark і виконувати складні обчислення на мільйонах рядків, використовуючи звичний синтаксис `dplyr` без необхідності завантажувати весь масив даних в оперативну пам'ять R.

# Робоче завдання

## Варіант 3

### Тема: Аналіз логістичних даних з використанням Apache Spark

Було отримано масив даних логістичної компанії за 2024 рік (`logistics_2024.csv`, понад 600 000 рядків). Необхідно провести аналіз ефективності логістичної мережі у розподіленому середовищі Apache Spark, використовуючи лише R-інтерфейс `sparklyr`.

```{r setup_data}
library(sparklyr)
library(dplyr)
library(data.table)

Sys.setenv(JAVA_HOME = "C:/Program Files/Eclipse Adoptium/jdk-8.0.492.9-hotspot")

dir.create("data", showWarnings = FALSE)

if (!file.exists("data/logistics_2024.csv")) {
  cat("Генерація файлу logistics_2024.csv (600 000+ рядків)...\n")
  set.seed(123)
  n_rows <- 650000
  dispatch_dates <- as.Date("2024-01-01") + sample(0:300, n_rows, replace = TRUE)
  delivery_delays <- sample(1:15, n_rows, replace = TRUE)
  
  logistics_data <- data.table(
    delivery_id = 100000 + 1:n_rows,
    warehouse_id = paste0("WH", sprintf("%02d", sample(1:20, n_rows, replace = TRUE))),
    customer_id = paste0("CUST-", sample(1000:9999, n_rows, replace = TRUE)),
    dispatch_date = dispatch_dates,
    delivery_date = dispatch_dates + delivery_delays,
    distance_km = sample(50:1500, n_rows, replace = TRUE)
  )
  fwrite(logistics_data, "data/logistics_2024.csv")
}
```

# Етап 1: Встановлення та підключення

Підключаємося до локального кластера Spark. Якщо Spark ще не встановлено, необхідно виконати функцію spark_install().

```{r}
# spark_install(version = "3.3.2")

sc <- spark_connect(master = "local")

cat("Успішно підключено до Apache Spark версії:", as.character(spark_version(sc)), "\n")
```
# Етап 2: Завантаження даних

Оскільки файл великий, ми використовуємо spark_read_csv(), що дозволяє Spark напряму прочитати файл із диска у свій розподілений формат, минаючи оперативну пам'ять локальної сесії R.

```{r}
logistics_tbl <- spark_read_csv(sc, name = "logistics", path = "data/logistics_2024.csv")

total_rows <- logistics_tbl %>% count() %>% pull()
cat("Завантажено рядків у Spark:", total_rows, "\n\n")

glimpse(logistics_tbl)
```

# Етап 3: Аналіз через dplyr-інтерфейс

Усі наведені нижче операції відбуваються безпосередньо у кластері `Spark` (Lazy Evaluation). Дані ще не завантажуються в R.
Для обчислення різниці між датами використовується Spark SQL функція `datediff()`.

```{r}
delayed_deliveries_plan <- logistics_tbl %>%
  mutate(delivery_time = datediff(delivery_date, dispatch_date)) %>%
  filter(delivery_time > 5) %>%
  group_by(warehouse_id) %>%
  summarise(avg_delivery_time = mean(delivery_time, na.rm = TRUE)) %>%
  arrange(desc(avg_delivery_time)) %>%
  head(5)

dbplyr::sql_render(delayed_deliveries_plan)
```
# Етап 4: Отримання результатів у `R`

Використовуємо функцію `collect()`, щоб змусити Spark виконати всі заплановані обчислення і повернути компактний фінальний результат у нашу R-сесію як звичайний `data.frame`.

```{r}

top_delayed_warehouses <- delayed_deliveries_plan %>% collect()

cat("\nТоп-5 складів з найдовшим середнім часом доставки (> 5 днів):\n")
print(top_delayed_warehouses)

class(top_delayed_warehouses)

```
# Етап 5: Моніторинг через веб-інтерфейс

В `Apache Spark` інтегрований потужний веб-інтерфейс для профілювання пам'яті (`Executors`) та моніторингу задач (`Jobs`). Його можна відкрити у браузері командою `spark_web(sc)`.

```{r}
# spark_web(sc)

cat("URL для моніторингу Spark кластера:", spark_web(sc), "\n")
```
# Етап 6: Від’єднання

Правильне від'єднання від кластера — критичний етап інженерії даних. Воно вивільняє ресурси `JVM` та системну пам'ять (Storage).

```{r}
spark_disconnect(sc)

cat("Успішно від'єднано від кластера Spark.\n")
```
# Висновок

У лабораторній роботі було освоєно базові принципи роботи з системою розподілених обчислень `Apache Spark`. За допомогою R-пакета `sparklyr` було успішно розгорнуто локальний кластер, завантажено масив даних на понад 600 тисяч рядків та виконано його швидкий агрегований аналіз.

Було продемонстровано головну перевагу `sparklyr` — здатність трансляції знайомих команд `dplyr` у високоефективні оптимізовані запити `Spark SQL`, що дозволяє інженеру даних працювати з `Big Data`, не залишаючи звичного середовища розробки `R`, і використовуючи функцію `collect()` лише для отримання фінальних метрик.
